最高法院刑事判決　　　　　　　　九十四年度台非字第三四號
　　上　訴　人　最高法院檢察署檢察總長
　　被　　　告　甲○○
　　　　　　　　　　　　巷1弄.
　　　　　　　　　　　　（現在台灣台中監獄台中分監執行中
　　　　　　　　　　　　 ）
　　具　保　人
　　即受裁定人　戴永華
　　　　　　　　　　　　巷1弄.
上列上訴人因被告違反毒品危害防制條例案件，對於台灣台中地
方法院中華民國九十三年九月二十日（九十三年度聲字第二六一
四號）第一審沒入保證金之確定裁定，認為違背法令，提起非常
上訴，本院判決如下：
    主  文
原裁定撤銷。
聲請駁回。
　　理　由
非常上訴理由稱：「一、按具保停止羈押之被告逃匿者，應命具
保人繳納指定之保證金額並沒（入）之，不繳納者強制執行，保
證金已繳納者沒入之。又再執行羈押者，免除具保之責任。刑事
訴訟法第一一八條、第一一九條第一項分別定有明文。則沒入具
保人繳納之保證金，應以被告在逃匿中為其要件，具保停止羈押
之被告逃匿，於緝獲歸案再執行羈押時，具保人之具保責任即因
被告再羈押而告消滅，法院在被告逃匿中未裁定沒入保證金，自
不得於被告緝獲再執行羈押後，以裁定補行沒入（參照貴院七十
五年度非字第二四七號判例）。經查被告甲○○因違反毒品危害
防制條例案件，經臺灣臺中地方法院檢察署，以九十三年度毒偵
字第三一四號偵查、起訴，偵查期間由戴永華以新臺幣五萬元為
其具保，嗣經判處有期徒刑一年確定。臺灣臺中地方法院檢察署
依法執行，惟傳、拘未獲，遂於九十三年七月三十日通知具保人
應於九十三年八月十一日帶同受刑人到案執行，否則依法沒入其
已繳納之保證金。詎受刑人仍未到案執行，執行檢察官遂於九十
三年九月十五日發令通緝，並聲請法院沒入保證金，嗣受刑人於
同年九月十九日被警緝獲歸案，（見臺灣臺中地方法院檢察署九
十三年度執緝字第一二一○號卷警訊筆錄），則受刑人於九十三
年九月十九日經警查獲，並經執行檢察官發監執行時起，具保人
之具保責任即因受刑人之再羈押而告消滅，奈原裁定竟於受刑人
緝獲後之九十三年九月二十日，裁定沒入具保人戴永華所繳納之
刑事保證金新台幣五萬元，揆諸上開說明，顯有適用法則不當之
違法。二、案經確定，且對受刑人不利，爰依刑事訴訟法第四百
四十一條、第四百四十三條提起非常上訴，以資救濟。」等語。
本院按刑事訴訟法第一百十八條之沒入保證金，係因被告於具保
人以相當金額具保後逃匿，所給予具保人之制裁，雖與刑法從刑
之沒收有別，但此項刑事訴訟法上之沒入裁定，依同法第四百七
十條第二項規定，既具有強制執行之名義，自與判決有同一效力
，於裁定確定後，發見有違法情形，得提起非常上訴。又具保停
止羈押之被告逃匿者，應命具保人繳納指定之保證金額並沒入之
，不繳納者強制執行，保證金已繳納者沒入之，刑事訴訟法第一
百十八條定有明文。是沒入具保人繳納之保證金，應以被告在逃
匿中為其要件，具保停止羈押之被告雖曾逃匿，但既經緝獲歸案
，即不得再謂其逃匿而裁定沒入具保人所繳納之保證金。本件被
告甲○○因違反毒品危害防制條例案件，於台灣台中地方法院檢
察署以九十三年度毒偵字第三一四號分案偵查期間，經檢察官指
定保證金新台幣五萬元，並由具保人戴永華繳納現金後，將被告
停止羈押。嗣該案偵結起訴，被告經台灣台中地方法院於民國九
十三年四月二十三日，以九十三年度訴字第六九六號刑事判決判
處有期徒刑一年確定，並移送台灣台中地方法院檢察署執行。該
署於傳拘被告未獲，且於九十三年七月三十日，通知具保人戴永
華應於同年八月十一日帶同被告到案執行，否則依法沒入其已繳
納之保證金。惟因被告仍未到案執行，檢察官乃於同年九月十五
日，以中檢守執法緝字第三一六四號通緝書通緝被告；嗣被告於
同年九月十九日為警緝獲到案，經該署檢察官於同日指揮發交執
行，有台灣台中地方法院九十三年度訴字第六九六號刑事判決、
台灣台中地方法院檢察署刑事保證金收據、檢察官刑事執行案件
進行單、送達證書、拘票報告書、中檢守執法緝字第三一六四號
通緝書，及九十三年執緝法字第一二一○號檢察官執行指揮書各
一份附卷可稽。被告雖在該案執行中因逃匿致傳拘無著，並遭通
緝，但既於九十三年九月十九日經警方緝獲，並於同日移由檢察
官指揮發交執行，即不可再謂其逃匿而裁定沒入具保人所繳納之
保證金。乃原審竟於九十三年九月二十日，以被告逃匿為由，裁
定沒入具保人戴永華所繳納之保證金新台幣五萬元，依上說明，
自有適用法則不當之違背法令。案經確定，且於受裁定人不利，
非常上訴意旨執以指摘，洵有理由，應由本院將原裁定撤銷，並
駁回檢察官求為沒入保證金之聲請，以資救濟。
據上論結，應依刑事訴訟法第四百四十七條第一項第一款但書，
判決如主文。
中　　華　　民　　國　九十四　年　　二　　月　二十四  日
                      最高法院刑事第五庭
                          審判長法官  吳　雄　銘
                                法官  池　啟　明
                                法官  郭　毓　洲
                                法官  吳　三　龍
                                法官  陳　世　雄
      本件正本證明與原本無異
                                      書  記  官
中　　華　　民　　國　九十四  年　　三　　月　　二　  日
                                                      Ｃ
